【裁判字號】    98,訴,526
【裁判日期】    980805
【裁判案由】    毒品危害防制條例
【裁判全文】
臺灣桃園地方法院刑事判決               98年度訴字第526號
公  訴  人  臺灣桃園地方法院檢察署檢察官
被      告  甲○○
                    （現於台灣桃園監獄執行中）
上列被告因違反毒品危害防制條例案件，經檢察官提起公訴（97
年度偵字第16514號），本院判決如下：
    主  文
甲○○轉讓第一級毒品，處有期徒刑壹年捌月。轉讓海洛因所得
財物新臺幣仟元沒收，如全部或一部無法沒收時，以其財產抵
償之。
    事  實
一、甲○○明知海洛因屬毒品危害防制條例第2條第2項第1款所
    定之第一級毒品，不得轉讓，竟基於轉讓第一級毒品海洛因
    之犯意，於民國97年5月24日上午11時許，其友人乙○○以
    其持有門號0000000000號行動電話撥打甲○○向其友人借用
    之門號0000000000號行動電話聯繫後，甲○○在桃園縣蘆竹
    鄉○○路○段73號19樓之3號其租屋處，以購入海洛因之原價
    即新臺幣（下同）3,000元之代價有償轉讓與乙○○1包（重
    量約0.45公克）。
二、案經桃園縣政府警察局蘆竹分局報告臺灣桃園地方法院檢察
    署偵查起訴。
    理  由
壹、證據能力
    按被告以外之人於審判外之陳述，雖不符刑事訴訟法第159
    條之1至第159條之4之規定，而經當事人於審判程序同意作
    為證據，法院審酌該言詞陳述或書面陳述作成時之情況，認
    為適當者，亦得為證據；當事人、代理人或辯護人於法院調
    查證據時，知有刑事訴訟法第159條第1項不得為證據之情形
    ，而未於言詞辯論終結前聲明異議者，視為有前項之同意，
    刑事訴訟法第159條之5定有明文。查本案作為認定事實所引
    用審判外之相關供述證據（包含書面陳述），固屬傳聞證據
    ，惟公訴人、被告甲○○於本院行準備程序時均對證據能力
    不予爭執，審酌上開證據資料製作時之情況，尚無違法不當
    及證明力明顯過低之瑕疵，亦認為以之作為證據應屬適當，
    揆諸前開規定，認前揭證據資料均有證據能力。至其餘資以
    認定被告犯罪事實之非供述證據，亦查無有何違反法定程序
    取得之情形，均認具有證據能力。
貳、認定犯罪事實所憑之證據及理由
一、訊據被告甲○○坦承於上揭時日乙○○有以門號00000000
    00號行動電話撥打其使用之門號0000000000號行動電話稱要
    拿海洛因，嗣且以3,000 元之代價取得一包海洛因等情不諱
    ，此部分核與證人乙○○於本院審理時結證之情節相符，至
    被告係矢口否認有轉讓海洛因之犯行，辯稱：乙○○跟我朋
    友袁通文的朋友買的，我沒有經手過，乙○○也沒有透過我
    跟我朋友買，乙○○是打電話給我，因為我朋友袁通文住我
    家，賣毒的是我朋友的朋友，而我朋友的朋友我不認識，在
    我家當場交毒品給乙○○云云，因之，本案所應審究者，厥
    唯證人乙○○於前開時、地以3,000 元之代價所取得之海洛
    因係來自於被告抑或被告所認識之其他藥頭乙端。經查：
(一)、被告轉讓海洛因與友人乙○○施用之情，業經證人乙○○於
    警詢時陳稱：於97年5月24日星期六上午約11時許，我以000
    0000000號電話撥打0000000000號電話給甲○○，跟甲○○
    說我要拿東西（意即購買第一級毒品海洛因），甲○○就問
    我要多少，我回答甲○○要3,000元，甲○○就叫我直接過
    去甲○○的租屋處交易，我大約於12時許到達甲○○租屋處
    內與甲○○交易等語（見偵卷第7頁），其於偵查時結證稱
    ：我有向甲○○買毒品，至於甲○○的海洛因如何得來我不
    知道，我是問甲○○有沒有貨，甲○○就幫我拿等語（見偵
    卷第27頁）甚詳，並有證人乙○○以門號0000000000行動電
    話於97年5月24日自上午10時15分起至11時22分止，撥打17
    通電話予被告門號0000000000行動電話之雙向通聯紀錄1份
    在卷可佐（見偵卷第15及其反面頁）。甚者，被告於本院審
    理時自承其與證人乙○○間並無過節等語（見本院訴字卷第
    18頁反面），則證人乙○○上揭所言當無攀誣或誇飾渲染之
    理，應屬可信。
(二)、嗣證人乙○○於偵訊時改證稱：我有打電話請甲○○幫我找
    藥頭，幫我調毒品，因為甲○○家有藥頭在出入。97年5月
    ，地點在他家樓下，當時有藥頭陪甲○○一起下來，但是毒
    品是甲○○親自交給我，我錢拿給甲○○，甲○○拿給那藥
    頭云云（見偵卷第35、36頁），然倘被告介紹藥頭與證人乙
    ○○為真，藥頭亦與證人乙○○親自見面，則2人直接交易
    即可，何須由被告陪同藥頭一起下樓，由被告轉交毒品與證
    人乙○○，證人乙○○再將毒品代價透過被告轉交與藥頭，
    以此迂迴方式進行毒品交易，顯令人匪夷所思，不符常情。
    再者，證人乙○○復於本院審理時又翻異前供，改證稱：「
    （問：你是跟誰拿藥？）他家的藥頭。（問：97年5月24日
    那天，你打了那麼多通電話找甲○○，要透過他跟藥頭買藥
    ，有沒有買到藥？）有。（問：就是在甲○○在他家裡，跟
    你在他家所碰到的藥頭買了3,000元的海洛因？）對。」云
    云（見本院訴字卷第41、42反面頁），核與前揭偵訊時所述
    迥然有異，蓋證人乙○○親身經歷此毒品交易過程，卻對其
    究在被告租屋處內抑或被告租屋處樓下購買毒品，且究與藥
    頭直接買3,000元的海洛因抑或由被告親自拿毒品等節，為
    不一致之證述，益徵證人乙○○上揭所述，委無足採。
(二)、抑有進者，檢察官於本院審理時就上揭通聯紀錄質諸證人乙
    ○○，其證稱：「（問：為何你在97年5月24日上午10點15
    分開始到11點22分為止，總共撥打17通電話給甲○○？）因
    為當時我要去甲○○家，我到他家樓下打電話給他，叫他幫
    我開門，他就說等一下，過了5分鐘，我又打，他又說等一
    下，後來我問他到底在哪裡，他就說他到桃園春日路，快要
    到了，他說他女朋友在，叫我先上去，我說我不要，所以我
    繼續在他家樓下等他，那些電話就是催他快點回來的電話。
    （問：當時你為什麼急著要去甲○○家，還等了一個多小時
    ？）拿藥。（問：在甲○○還有沒有回家之前，他家已經有
    人在？）有，他回來帶我上去的時候，他家就已經有他女朋
    友，還有3個男生在，然後甲○○有帶1個男生回來，總共是
    4個男生。（問：97年5月24日這次賣你海洛因的藥頭是何時
    才出現在甲○○家？）我上去就看到了。（問：既然藥頭早
    就在甲○○家，為何你不直接跟藥頭買就好，還要等甲○○
    回來？）因為甲○○不在。（問：你剛剛不是講甲○○有跟
    你提到說他的女朋友在樓上，叫你先上去，你為什麼不要？
    ）因為我不知道還有別人在，我是上去才看到有別人在。（
    問：既然你不知道甲○○家裡有別人在，而你急著找甲○○
    回來，也是想要買藥，為何你會認為甲○○回到家你就可以
    找到藥頭買藥？）因為他那時候跟藥頭在一起。（問：你方
    才說你上去的時候藥頭就在樓上，很顯然的你買藥的對象跟
    甲○○帶回來的人一點關係都沒有，不是這樣子嗎？）是這
    樣子。...... （ 問：既然你這麼急著想要買藥，你為何不
    在電話中問甲○○他家裡有沒有藥頭在？）我沒有問這句話
    ，他也沒有跟我說藥頭在他家，他只跟我說他女朋友在家而
    已。（你在樓下有先見到甲○○，然後甲○○再帶你上樓？
    ）沒有，甲○○是說他已經在家，叫我上去，我跟警衛講說
    幫我開門，我就上去。（問：你在上去甲○○家之前，都不
    曾跟甲○○詢問過家裡面有沒有藥頭在？）我忘記了。」云
    云（見本院訴字卷第39反面至40反面頁）。既然證人乙○○
    於上揭期日在1 小時內撥打17通電話給被告之目的僅係為至
    被告租屋處向藥頭購買毒品海洛因，何以多次撥打電話予被
    告均未就其租屋處內是否有藥頭在此一極為重要之事加以詢
    問？實非事理之常。甚且，證人乙○○陳稱被告知悉其催被
    告回來之目的，被告亦告知其先行上去，而其於被告返回租
    屋處後所購得毒品之對象也非被告帶回去之人，則證人乙○
    ○於急需毒品之情況下，理當急於上樓與被告租屋處內之藥
    頭為毒品交易，豈須苦等被告近1 小時許，非待被告返回租
    屋處始向該屋內之藥頭購買毒品，此情毋寧怪哉，再者，證
    人乙○○購買海洛因之藥頭已在被告租屋處，被告亦囑證人
    乙○○自行上樓，茲毒品交易既與之無涉，則被告在電話中
    輕鬆略帶一語，稱藥頭已在其租屋處即可迅解證人乙○○燃
    眉之急，何有隱瞞斯情，坐令證人乙○○狂打17通電話催其
    返回並冷眼使證人乙○○枯候近1 小時久之需？稽此，更足
    見證人乙○○以17通電話急催被告返家之目的無他，即係為
    向被告購買毒品海洛因，要堪認定。因之，證人乙○○嗣後
    翻異原有供詞，除為迴護被告之目的外，尋無他故，凡此足
    證證人乙○○於本院審理時此部分所言及第二度於偵查中應
    訊之證詞，顯無可信。
(三)、次查，吸毒者友儕間為求互通有無之有償轉讓者在所多有，
    被告與證人乙○○既為相識之友人，且均施用第一級毒品海
    洛因，復遍覽全卷查無證據足資證明被告有從中賺取差價，
    涉有意圖營利，販賣毒品之客觀事證，則被告基於情誼以原
    價3,000元轉讓第一級毒品海洛因與證人乙○○乙節，亦堪
    可採。
(四)、綜上，本案事證已臻明確，被告以原價3,000元轉讓第一級
    毒品海洛因1包與證人乙○○之犯行已堪認定，應依法論科
    。
二、核被告所為，係犯毒品危害防制條例第8條第1項轉讓第一級
    毒品罪。其持有第一級毒品之低度行為為轉讓第二級毒品之
    高度行為所吸收，不另論罪。毒品危害防制條例第8條第6項
    規定：「轉讓毒品達一定數量者，加重其刑至2分之1，其標
    準由行政院定之」，依轉讓持有毒品加重其刑之數量標準第
    2條規定：「轉讓、持有毒品達一定數量者，加重其刑至2分
    之1，其標準如下：一、第一級毒品：淨重5公克以上。....
    .. 前項所稱淨重，指除去包裝後之毒品重量」。本案被告
    轉讓證人乙○○之第一級毒品海洛因1包之重量約0.45 公克
    ，尚未逾淨重5公克，自毋庸加重其刑，併此敘明。爰審酌
    被告有施用第一、二級毒品之紀錄，有臺灣高等法院被告前
    案紀錄表1 份在卷可按（見本院訴字卷第4 至7 頁），明知
    毒品戕害身心，且有危害社會治安之虞，其轉讓第一級毒品
    之手段、惡性及造成損害非輕；被告始終飾詞否認犯行，犯
    罪後毫無悔意，然本案被告供證人乙○○施用之海洛因，數
    量尚微兼衡其智識程度、犯罪之動機、目的、手段等一切情
    狀，量處如主文所示之刑，以示懲儆。被告轉讓海洛因所得
    對價3, 000元，雖未據扣案，仍應依毒品危害防制條例第19
    條第1 項予以沒收，如全部或一部不能沒收時，以其財產抵
    償之。未扣案之行動電話門號0000000000號SIM 卡1 枚，雖
    係供被告轉讓第一級毒品所用之物，惟其門號係被告之友人
    所申請使用，非被告所有，據被告供明在卷（見本院訴字卷
    第44及其反面頁），亦非違禁物，爰不予宣告沒收。原插上
    開門號SIM 卡之行動電話主機，並未扣案，且非違禁物，又
    為被告之友人所有，亦經被告所陳明（見本院訴字卷第44頁
    反面），依法自不得諭知沒收。
據上論結，應依刑事訴訟法第299條第1項前段、毒品危害防制條
例第8條第1項、第19條第1項，判決如主文。
本案經檢察官黃珮如到庭執行職務。
中    華    民    國    98    年    8     月    5     日
                  刑事第十一庭  審判長法  官  蔡榮澤
                                      法  官  林蕙芳
                                      法  官  汪曉君
如不服本判決應於收受送達後10日內向本院提出上訴書狀，並應
敘述具體理由；其未敘述上訴理由者，應於上訴期間屆滿後20日
內向本院補提理由書（均須按他造當事人之人數附繕）「切勿逕
送上級法院」。
以上正本證明與原本無異。
                                      書記官  楊晴文
中    華    民    國    98    年    8     月    5     日
附錄本案論罪科刑法條
毒品危害防制條例第8條
轉讓第一級毒品者，處 1 年以上 7 年以下有期徒刑，得併科新
臺幣 1 百萬元以下罰金。
轉讓第二級毒品者，處 6 月以上 5 年以下有期徒刑，得併科新
臺幣 70 萬元以下罰金。
轉讓第三級毒品者，處 3 年以下有期徒刑，得併科新臺幣 30 萬
元以下罰金。
轉讓第四級毒品者，處 1 年以下有期徒刑，得併科新臺幣 10 萬
元以下罰金。
前四項之未遂犯罰之。
轉讓毒品達一定數量者，加重其刑至二分之一，其標準由行政院
定之。


司法院資訊處製作；財團法人民間司法改革基金會備份。
